【裁判字號】    97,上易,3124
【裁判日期】    980120
【裁判案由】    竊盜
【裁判全文】
臺灣高等法院刑事判決                97年度上易字第3124號
上  訴  人  台灣台北地方法院檢察署檢察官
被      告  乙○○
上列上訴人因被告竊盜案件，不服台灣台北地方法院九十七年度
易字第五四九號，中華民國九十七年十一月五日第一審判決（起
訴案號：台灣台北地方法院檢察署九十六年度偵字第二六０四九
號），提起上訴，本院判決如下：
    主  文
上訴駁回。
    理  由
一、公訴意旨略以：被告乙○○意圖為自己不法所有，於民國九
    十六年十一月二十九日下午三點二十三分許，在臺北縣新店
    市○○路二二號地下一樓甲○○○○○購物時，趁該店工作
    人員疏於注意之際，徒手竊取該店內陳列販售價值新臺幣（
    下同）七十八元之mod's hair沙龍級雙向集中修護髮膜（下
    稱本案髮膜）藏置在其自備之購物袋內，於收銀台未取出結
    帳，嗣結帳完畢走出收銀台，經過電子感應器時，該感應器
    響起，為該店員工黃俊嘉發覺而報警查獲等語，因認被告涉
    犯刑法第三百二十條第一項竊盜罪嫌。
二、按犯罪事實應依證據認定之，無證據不得認定犯罪事實；又
    不能證明被告犯罪者，應諭知無罪之判決，刑事訴訟法第一
    百五十四條第二項、第三百零一條第一項分別定有明文。且
    認定犯罪事實所憑之證據，雖不以直接證據為限，間接證據
    亦包括在內，然無論直接或間接證據，其為訴訟上之證明，
    須於通常一般之人均不致於有所懷疑，而得確信其為真實之
    程度者，始得據之為有罪之認定，倘其證明尚未達到此一程
    度，而有合理性懷疑之存在時，即無從為有罪之認定，此有
    最高法院七十六年度臺上字第四九八六號判例意旨可資參照
    。另認定不利於被告之事實，須依積極證據，苟積極證據不
    足為不利於被告事實之認定時，即應為有利於被告之認定，
    更不必有何有利之證據（最高法院三十年度上字第八一六號
    判例參照）。
三、本件公訴人認為被告涉犯前開竊盜罪嫌，無非係以被告之供
    述、證人黃俊嘉之證述、贓物認領保管單、照片十二張等為
    主要論據。訊據被告雖坦承於前述時間將系爭髮膜置於自備
    購物袋，未取出結帳之情，但否認有何竊盜故意，辯稱：其
    是真的沒有沒有注意到，不是要偷，當天身上有現金，可以
    馬上付錢等語。經查：
  (一)證人黃俊嘉於原審結證稱：九十六年十一月二十九日當天有
    上班，當天在賣場巡邏，巡邏時發現被告的行為很可疑，包
    括神情、買東西的動作很可疑，因為被告沒有推車或提籃，
    背著自己的白色購物袋，將未結帳的商品都放在自己的購物
    袋裡（當庭確認係偵卷第三七頁照片），其想法是被告會不
    會在結帳台不把購物袋裡面的東西拿出來結帳，就是這樣覺
    得被告形跡可疑，其就跟跟看，一路跟到結帳機臺那邊，一
    件件拿出來放在收銀臺上準備結帳，被告一出賣場保全系統
    即發生警報，保全趙世婷出面詢問被告，發現有一罐髮膜沒
    有結帳，再請被告過一次保全系統，保全系統還是有響，所
    以趙世婷請其出面處理，其在現場有看到未結帳的髮膜，及
    蔬菜，其他東西忘了，總數加起來不超過六樣，其當場問被
    告說東西確實未結帳，有無其他話想說，被告說沒有，其遂
    報警處理，之後有將被告帶到詳談室，有詳談室看過偵卷第
    三八頁上方照片內之粉紅色袋子，該張照片是在派出所拍的
    ，除了照片內粉紅色袋子外，照片內的東西都是大潤發內的
    商品，其並未看粉紅色袋子裡面沒有其他商品，被告有表示
    其不是故意不結帳，要補刷，且身上還有現金，但是其說已
    經報警，到警局再處理。其認為被告故意不結帳之理由是，
    其看到被告結帳時是從袋子裡面一件件把東西拿出來，但被
    告在接受趙世婷詢問時卻是說是把袋子裡面東西倒出來，是
    收銀小姐沒有結到。依其在甲○○○○○的工作經驗，自行
    攜帶購物袋進入賣場的客人，將所欲購買之物品放進購物袋
    ，及放進提籃或推車兩種情形都有等語（見原審卷第一０七
    至一一０頁）等語。是由證人黃俊嘉前述證言可知，被告於
    購物過程中，將所欲購買之物品放進自行準備之購物袋之行
    為並非特例，亦有其他前往甲○○○○○購物之客人採取此
    種購物方式，且證人黃俊嘉復未能陳述被告有何具體可疑之
    舉動，自不得單憑其感覺即認定被告有竊盜故意。
  (二)證人即保全人員趙世婷於原審結證稱：其要求檢查被告購買
    物品時，被告就將袋內物品取出，讓其檢查，當被告將上層
    物品取出後，其發現袋內還有東西，取出後發現是髮膜，還
    沒有消磁，上面有東西遮住，但是被什麼東西遮住則沒有印
    象，不記得被告當時說什麼話等語（見原審卷第八一頁正反
    面）。是由證人趙世婷前述證言，及證人黃俊嘉前述關於在
    詳談室有看過一粉紅色塑膠袋之證言可知，被告於自備白色
    紙袋內另放置一粉紅色之塑膠袋，證人趙世婷於檢查被告攜
    帶之白色紙袋時所見覆蓋於本案髮膜上之物品，應係前述粉
    紅色塑膠袋無疑。按被告當天既以信用卡支付貨款（見偵卷
    第三二頁送貨單），同日經移送檢察官訊問時，復當庭自身
    上取出一千四百元現金（見偵卷第四三頁），並非無力支付
    價值僅七十八元之本案髮膜（見偵卷第三一頁送貨單），據
    此，自不能排除被告係因該粉紅色塑膠袋遮蔽視線，而漏未
    將該瓶髮膜取出結帳之可能。其次，一般人遇類此遭受竊物
    質疑時，均可能產生防禦之心，縱使被告於證人黃俊嘉詢問
    時確答稱其係全部倒出來等語，亦可能係因慌張所致，尚不
    得憑以推論被告主觀上有竊盜之故意。
四、原審以依現存之證據資料，認尚難證明被告有公訴人所指涉
    之犯行，而為被告無罪之諭知，核無不合。公訴人以依證人
    即結帳人員蔡秋香所言，當天購物人潮不是很多，且係被告
    自行將購買物品從購物袋中取出，被告應有足夠時間查看購
    物袋中是否尚有物品未結帳，而被告未為，是被告難認無竊
    盜故意等語。然衡諸一般經驗，購物經由刷條碼結帳之方式
    ，因機器的問題致條碼未予讀取結帳之情形，所在多有，此
    亦有證人劉于歆於原審結證可憑（見原審卷第七九頁反面）
    。按依證人蔡秋香所言（見原審卷第一一０頁反面至一一一
    頁反面），其就被告當天如何結帳之情形已無任何印象，自
    亦對被告當天是否有取出系爭髮膜結帳之情形不清楚。從而
    ，本案或係因被告曾將系爭髮膜取出結帳，然因機器問題致
    未讀取該產品之條碼而發生之可能性，並不能排除；甚且，
    被告當時或曾將系爭髮膜取出結帳，而因櫃台結帳人員漏未
    將系爭髮膜刷結，且被告亦疏未注意之即再將系爭髮膜放回
    隨身攜帶之購物袋內之情，亦不能完全排除。據上，可見尚
    難僅因爭髮膜未完成結刷即遽認被告主觀上有竊盜之故意。
    此外，復查無其他積極證據足資證明被告有何竊盜之犯行。
    是公訴人之上訴為無理由，應予駁回。
據上論斷，應依刑事訴訟法第三百六十八條，判決如主文。
本案經檢察官侯千姬到庭執行職務。
中    華    民    國    98    年    1    月    20    日
                  刑事第十七庭  審判長法  官  趙功恆
                                      法  官  陳世宗
                                      法  官  陳憲裕
以上正本證明與原本無異。
不得上訴。
                                      書記官  劉育妃
中    華    民    國    98    年    1    月    20    日


司法院資訊處製作；財團法人民間司法改革基金會備份。
